臺灣嘉義地方法院刑事判決
111年度訴字第192號
公  訴  人  臺灣嘉義地方檢察署檢察官
被      告  李旺昌


上列被告因違反個人資料保護法等案件，經檢察官提起公訴（11
1年度偵續字第6號），本院判決如下：
    主  文
甲○○幫助犯行使偽造準私文書罪，處有期徒刑貳月，如易科罰金
，以新臺幣壹仟元折算壹日。未扣案之犯罪所得人民幣貳拾元沒
收，於全部或一部不能沒收或不宜執行沒收時，追徵其價額。
    犯 罪 事 實
一、甲○○為銳翊資訊有限公司（下稱銳翊公司，已解散）之負責
    人，可預見收購、租賃他人行動電話門號以接收電子認證資
    料（例如驗證碼簡訊）者，可能係欲以該行動電話號碼遂行
    虛偽申設網路交易帳號，竟基於縱行動電話門號作為幫助他
    人行使偽造準私文書亦不違背其本意之不確定故意，在大陸
    地區之淘寶購物平臺網站兜售代收驗證簡訊服務，而於民國
    107年10月23日，以銳翊公司名義向中華電信股份有限公司
    申辦門號0000000000電信服務，並取得該門號SIM卡，再於1
    07年10月31日，以人民幣20元之代價同意提供該門號給身分
    不詳、暱稱「Qachelle」之人（無證據證明未滿18歲），從
    事代收驗證碼簡訊服務。「Qachelle」遂於同日，在不詳地
    點，利用不詳電子設備連結網際網路登入蝦皮拍賣平臺網站
    （下稱蝦皮網站），於申請註冊為蝦皮賣場用戶之網頁上，
    擅自輸入湯璦琿之姓名及身分證統一編號（已於100年10月2
    2日死亡），及填載湯璦琿生前向中華郵政股份有限公司台
    南西門路郵局申設之金融帳號等資料，並留存門號「000000
    0000號」之行動電話，表彰由湯璦琿申請註冊賣家帳號之準
    私文書，再上傳註冊帳號為「wdqrzstns7」而加以行使，蝦
    皮網站隨即發送驗證碼簡訊至上開門號，供申請用戶輸入認
    證。甲○○即將該簡訊驗證碼透過「林銳松」傳送告知「Qach
    elle」，該人隨即於蝦皮網站輸入簡訊驗證碼，於該日成功
    完成認證作業，而啟用以湯璦琿為賣家名義之帳號「wdqrzs
    tns7」，足以生損害於蝦皮網站對用戶資料管理之正確性。
二、案經臺灣臺中地方檢察署檢察官呈請臺灣高等檢察署智慧財
    產檢察分署檢察長令轉臺灣嘉義地方檢察署檢察官偵查起訴
    。
    理  由
一、本案以下作為判決基礎所引用的證據，檢察官、被告甲○○均
    同意作為證據（本院卷91至92頁、113頁），本院審酌該等
    證據之取得，並無違法或不當等不適宜作為證據的情形，自
    均具有證據能力。
二、上揭犯罪事實，業據被告坦白承認（偵6225卷95頁、偵續卷
    137頁、本院卷90頁、113頁），復有「林銳松」與「Qachel
    le」間之對話紀錄暨交易紀錄、蝦皮網站之用戶註冊帳號資
    料、通聯調閱查詢單、有限公司設立登記表、（湯璦琿）個
    人基本資料查詢結果、新加坡商蝦皮娛樂電商有限公司台灣
    分公司110年7月30日蝦皮電商字第0210730015S號函暨所附
    之用戶申設、交易明細及IP位址資料各1份在卷可憑（偵178
    30卷77至89頁、95頁、偵6225卷59至75頁）。從而，本案事
    證明確，被告犯行堪以認定，應依法論科。
三、論罪科刑：
  ㈠按電磁紀錄，藉機器或電腦之處理所顯示之影像或符號，足
    以為表示其用意之證明者，以文書論，刑法第220條第2項定
    有明文。本案被告幫助「Qachelle」利用不詳電子設備連結
    網際網路登入蝦皮網站，在申請註冊為會員之網頁上，輸入
    湯璦琿之姓名及身分證統一編號，並填載湯璦琿申設之郵局
    帳戶資料，據以提出帳號申請，則相關之電磁紀錄已足以表
    示係以湯璦琿本人名義，向蝦皮網站申請註冊為會員之意思
    證明，自屬刑法第220條第2項之準私文書無訛。
  ㈡刑法上之幫助犯，係對於犯罪與正犯有共同之認識，而以幫
    助之意思，對於正犯資以助力，而未參與實施犯罪之行為者
    而言。本案被告提供上開服務，雖使他人得基於行使偽造準
    私文書之犯意，冒用湯璦琿生前之相關資料，然被告僅單純
    提供上開服務，並無其他證據證明被告有參與行使偽造準私
    文書之構成要件行為，是被告係對於他人行使偽造準私文書
    之犯行資以助力，為幫助犯。
  ㈢核被告所為，係犯刑法第30條第1項前段、第216條、第210條
    、第220條第2項之幫助行使偽造準私文書罪。被告從屬之正
    犯偽造準私文書之低度行為，應為行使偽造準私文書之高度
    行為所吸收，不另論罪。
  ㈣被告幫助他人遂行上開犯行，為幫助犯，爰依刑法第30條第2
    項規定，按正犯之刑減輕之。　
  ㈤本院審酌被告：⑴高中肄業之智識程度；⑵離婚，育有3名未成
    年子女之家庭狀況；⑶從事模型電鍍跟賣漆料生意，自陳經
    濟狀況不佳；⑷不思循正當途徑獲取報酬，任意提供行動電
    話門號供他人使用代收驗證碼簡訊，其行為使犯罪追查趨於
    困難，並使真正犯罪者得以隱匿其身分，足以生損害於蝦皮
    網站對於其用戶管理之正確性；⑸為本案犯行僅獲得人民幣2
    0元之犯罪所得；⑹犯後坦承犯行等一切情狀。本院認量處如
    主文所示之刑，並諭知易科罰金之折算標準，應屬適當。
四、被告為本案犯行之犯罪所得人民幣20元，雖未扣案，仍應依
    刑法第38條之1第1項前段、第3項規定，予以宣告沒收，並
    於全部或一部不能沒收或不宜執行沒收時，追徵其價額。
五、不另為無罪諭知之部分：
    公訴意旨另以被告為上揭犯行時，因「Qachelle」係冒用湯
    璦琿之名義註冊蝦皮網站帳號「wdqrzstns7」，且有在註冊
    網頁上填載湯璦琿之身分證統一編號、出生年月日等個人資
    料，故認被告亦同時涉犯刑法第30條第1項前段、個人資料
    保護法第20條第1項、第41條之幫助非法利用個人資料罪嫌
    等語。惟查，個人資料保護法所稱之「個人資料」，指「現
    生存之自然人」之姓名、出生年月日、國民身分證統一編號
    …等資料，個人資料保護法第2條第1款、個人資料保護法施
    行細則第2條分別定有明文。而湯璦琿已於100年10月22日死
    亡，此有個人基本資料查詢結果1紙在卷可佐（偵17830卷95
    頁）。是以本案正犯「Qachelle」縱於107年10月31日冒用
    湯璦琿生前之相關資料，亦因其所使用之資料，非屬個人資
    料保護法所稱之個人資料，而不構成個人資料保護法第41條
    之非法利用個人資料罪嫌，基於正犯從屬性，被告自無從成
    立幫助非法利用個人資料罪。惟此部分與前揭經本院諭知有
    罪之部分，具有想像競合之裁判上一罪關係，爰不另為無罪
    之諭知，併此敘明。
據上論斷，應依刑事訴訟法第299條第1項前段，刑法第30條第1
項前段、第2項、第216條、第220條第2項、第210條、第41條第1
項前段、第38條之1第1項前段、第3項，判決如主文。
本案經檢察官林俊良提起公訴、檢察官葉美菁到庭執行職務
中　　華　　民　　國　　111 　年　　10　　月　　31　　日
                  刑事第三庭    審判長法  官  吳育霖
                                      法  官  方宣恩
                                      法  官  張佐榕
以上正本證明與原本無異。
如不服本判決，應於判決送達後20日內向本院提出上訴狀（應附
繕本）。告訴人或被害人如對於本判決不服者，應具備理由請求
檢察官上訴，其上訴期間之計算係以檢察官收受判決正本之日期
為準。
中　　華　　民　　國　　111 　年　　10　　月　　31　　日
                                      書記官　連彩婷
附錄本判決論罪科刑法條全文
中華民國刑法第210條
偽造、變造私文書，足以生損害於公眾或他人者，處5年以下有
期徒刑。

中華民國刑法第216條
行使第210條至第215條之文書者，依偽造、變造文書或登載不實
事項或使登載不實事項之規定處斷。

中華民國刑法第220條
在紙上或物品上之文字、符號、圖畫、照像，依習慣或特約，足
以為表示其用意之證明者，關於本章及本章以外各罪，以文書論
。
錄音、錄影或電磁紀錄，藉機器或電腦之處理所顯示之聲音、影
像或符號，足以為表示其用意之證明者，亦同。